臺北高等行政法院判決　　　　　　　　　　　　　　九十二年度訴字第四一四八號
　　　　　　　　　　　　　　　.
　　原　　　告　甲○○○
　　訴訟代理人　丁○○
　　被　　　告　勞工保險局
　　代　表　人　乙○總經理）.
　　訴訟代理人　丙○○
　　訴訟代理人　戊○○
右當事人間因勞保事件，原告不服行政院勞工委員會中華民國九十二年六月二十七日
勞訴字第０九二００二五七二五號訴願決定，提起行政訴訟。本院判決如左：
　　主  文
原告之訴駁回。
訴訟費用由原告負擔。
　　事  實
一、事實概要：原告以其配偶即被保險人李成年於九十一年四月六日上午因準備外出
    採樣工作之際，不慎在樓梯間跌倒致顱內出血而死亡，於九十一年七月十日檢據
    向被告申請李成年之職業傷害死亡給付。案經被告審查，以李成年發生事故地點
    係其私人住所活動範圍內，不得視為職業傷害，乃於九十一年七月十八日以保給
    命字第０九一００六九三九六０號函核定否准所請。原告不服，向勞工保險監理
    委員會申請審議，經該會審議駁回後，提起訴願亦經決定駁回，遂提起本件行政
    訴訟。
二、兩造聲明：
　　(一)原告聲明：
      1.訴願決定及原處分均撤銷。
      2.被告應核給原告被保險人李成年職災死亡給付新台幣 (下同)六十六萬元。
　　(二)被告聲明：駁回原告之訴。
三、兩造之爭點：被保險人死亡是否因職業災害所致？
　　(一)原告主張之理由：
      1.原告之夫李成年多年來受僱於行政院農業委員會水產試驗所（下稱農委會水
        產試驗所）擔任臨時短工，並外派在蘇澳地區漁市場執行採樣調查之工作，
        因工作時間大都為凌晨，又其調查紀錄報表繁多且採樣資料須彙整填寫詳細
        ，且因核所在蘇澳地區並無辦公室，原告之夫李成年遂以自宅提供核所為辦
        公之場所，並由其就當地漁船卸魚之實況主動聯繫執行，於每月月底統一送
        交調查資料，以利該所研究計畫之進行。是九十一年四月六日李成年跌倒死
        亡當天，係因準備外出採樣調查之際，不慎在樓梯間跌倒致死，其死亡地點
        實應已足為執行職務之場所。
      2.復據該所九十一年十一月二十二日所述：李成年工作執行之程序大致上為：
        (1)出發前採樣工作之準備包括量尺、磅秤、紀錄用文具等。(2)抵達可行採樣
        調查工作之工作地點後即執行工作。(3)工作結束後即行整理資料。申言之，
        被保險人執行該所交辦職務工作，並不限在蘇澳地區漁市場範圍及市場開放
        時間內進行調查工作，尚且包括前述出發前採樣工作之準備包括量尺、磅秤
        、紀錄用文具等及工作結束後即行整理資料等。而此等工作皆須在辦公室內
        始可完成，而被保險人既提供自宅為辦公之場所。是其意外事故之發生，係
        為執行職務作出發前採樣工作之準備，始在樓梯間，摔倒致死，實應該認定
        為在辦公處所執行職務發生意外死亡。
　　(二)被告主張之理由：
      1.查被保險人李成年君於九十一年四月六日死亡，原告於九十一年七月十日申
        請其職業傷害死亡給付。據其給付申請書載略：「李君於九十一年四月六日
        上午因準備外出採樣工作之際，不慎在樓梯間跌倒，經次媳在七時許發現後
        馬上報警並呼叫救護車，但因傷及頭部致顱內出血而死亡。」復據臺灣宜蘭
        地方法院檢察署 (下稱宜蘭地院檢察署)相驗屍體證明書載略以：「李成年
        君死亡地點及場所為：宜蘭縣蘇澳鎮○○里○○鄰○○路二四九巷五一號（
        一樓樓梯間）自宅。」。故被告審查被保險人發生事故地點係其私人住所活
        動範圍內，不得視為職業傷害，乃否准原告所請被保險人本人職災死亡給付
        ，並無不當。
      2.原告訴稱之理由無非引用農委員會水產試驗所前開函為據，主張被保險人為
        執行職務作出發前採樣工作之準備，始在樓梯間摔倒致死，實應該認定為辦
        公處所執行職務發生意外死亡云云。惟查，依該所上開函文說明七略以：「
        李君之事故發生在自宅，與本所所指定的工作地點不符，依前述釋示，本所
        自難認定其意外死亡與執行公務有直接的因果關係。」足徵李君意外死亡與
        執行公務並無直接因果關係甚明，原告執該函主張之理由對其並無助益。又
        被保險人因準備外出採樣之際，不慎在自宅樓梯間跌倒致死，可知其發生事
        故地點，並非在採樣調查工作地點，係仍在其私人住所活動範圍內，且其於
        自宅出發前採樣工作之準備或工作結束後於自宅就當地漁船卸魚之實況主動
        聯繫執行要非其執行職務之場所，亦與前揭審查準則第五條第一項、第二項
        之規定不合，自不得視為職業傷害，原告之見，顯有誤會。
　　理  由
一、本件原告起訴時，被告之代表人為廖碧英，嗣於訴訟中先後變更為蔡吉安、乙○
    ，並據新任代表人具狀聲明承受訴訟，經核無不合，應予准許。
二、按「被保險人因職業傷害或罹患職業病而致死亡者，不論其保險年資，除按其平
    均月投保薪資，一次發給喪葬津貼五個月外，遺有配偶、子女及父母、祖父母或
    專受其扶養之孫子女及兄弟、姊妹者，並給予遺屬津貼四十個月。」勞工保險條
    例第六十四條定有明文。次按，「本準則依勞工保險條例（以下簡稱本條例）第
    三十四條第二項規定訂定之。」「被保險人因執行職務而致傷病之審查，除法令
    另有規定外，依本準則辦理。」「被保險人因公差由日常居、住處所或就業場所
    出發，至公畢返回日常居、住處所或就業場所期間之職務活動及合理途徑發生事
    故而致之傷害，視為職業傷害。」亦為勞工保險被保險人因執行職業致傷病審查
    準則 (下稱職業傷病審查準則)第一條、第二條及第九條所明定。又行政院勞工
    委員會八十七年三月三十一日台八十七勞保三字第０一二七八九號函釋略以：「
    (一)凡已領取老年給付再受僱於勞工保險投保單位之勞工，投保單位得為其辦理參
    加職業災害保險。(二)該等參加職業災害保險之被保險人，於保險有效期間發生職
    業災害事故者，得依勞工保險條例規定請領職業災害保險相關給付。」係有利於
    被保險人之解釋，且未違反法律保留原則，自得予以援用。
三、經查，原告之配偶被保險人李成年辦理退職退保並請領老年給付後，再於九十一
    年二日一日受僱於農委會水產試驗所擔任臨時工，執行蘇澳地區魚市場鯖漁獲
    物之採樣調查工作，而參加職業災害保險，嗣於同年四月六日上午因準備外出採
    樣工作之際，不慎於宜蘭縣蘇澳鎮○○路二四九巷五一號自宅樓梯間跌倒，致顱
    內出血死亡，其受益人即原告於九十一年七月十日檢據申請被保險人之職業傷害
    死亡給付等情，有前開勞工保險給付申請書、宜蘭地院檢察署檢察署相驗屍體證
    明書及戶籍謄本附卷可稽，自堪信為真實。故被告審查結果，以被保險人係於自
    宅樓梯間跌倒受傷死亡，仍屬其住所之設備活動範圍內，不得視為職業傷害，於
    九十一年七月十八日以保給命字第０九一００六九三九六０號函核定否准原告所
    請被保險人本人職災死亡給付之處分，揆諸首揭說明，於法並無不合。
四、原告不服循序提起行政訴訟，雖主張：被保險人執行工作之程序，尚包括出發前
    採樣工作之準備量尺、磅秤、紀錄用文具，及工作結束後即行整理資料，且因農
    委會水產試驗所在蘇澳並無辦公室，被保險人遂提供自宅為辦公之場所，而於準
    備外出採樣調查之際，不慎在自宅樓梯間跌倒致死，該死亡地點應足為執行職務
    之場所云云。惟查，農委會水產試驗所九十一年十一月二十二日農水試漁字第０
    九一二二二００三九號函覆稱：該所自九十一年二日一日僱用被保險人擔任臨時
    工，執行蘇澳地區魚市場鯖漁獲物之採樣調查工作，每月工作十五日，日支薪
    七百五十元，其於九十一年四月六日於自宅樓梯間因跌倒致顱內出血死亡，核與
    該所指定之工作地點不符，難認與執行公務有直接因果關係情，有該所前開函附
    卷可稽，原告空口訴稱被保險人之住宅為執行職務之辦公場所，尚不足採。復參
    諸職業傷病審查準則第五條第二款規定：被保險人於作業前後，因作業之準備行
    為及收拾行為所發生之事故而致之傷害，視為職業傷害。本件縱認原告主張被保
    險人提供其住宅為出發前準備器具及工作後整理資理之辦公場所等情屬實，惟其
    係於凌晨起床下樓時，在樓梯間因不慎跌倒而受傷死亡，並非因作業準備行為及
    收拾行為所發生之事故而受傷，依法即不得視為職業傷害，原告執此主張被保險
    人係於辦公處所執行職務發生意外死亡云云，自不足取。
五、綜上所述，原處分於法並無違誤，審議審定、訴願決定遞予維持，亦無不合，原
    告仍執前詞，訴請撤銷，並請求被告核給被保險人職災死亡給付六十六萬元，均
    無理由，應予駁回。
據上論結，本件原告之訴為無理由，爰依行政訴訟法第九十八條第三項前段，判決如
主文。
中　　　華　　　民　　　國　　九十三　　年　　　八　　　月　　 十一 　　日
                       臺 北 高 等 行 政 法 院   第 一 庭
                                     　　 審 判 長 法  官　徐瑞晃
                                     　　          法  官　吳慧娟
                                             　　  法  官　蕭惠芳
右為正本係照原本作成。
如不服本判決，應於送達後二十日內，向本院提出上訴狀並表明上訴理由，如於本判
決宣示後送達前提起上訴者，應於判決送達後二十日內補提上訴理由書（須按他造人
數附繕本）。
中　　　華　　　民　　　國　　九十三　　年　　　八　　　月　　 十一 　　日
            　　　　　　　　　　　　　　           書記官　李淑貞
